最高法院刑事判決　　　　　　　　　　　　　　　八十六年度台上字第二五八五號
　　上　 訴　 人　台灣高等法院檢察署檢察官
　　上訴人即被告　甲○○
　　被　　　　告　乙○○
右上訴人等因被告等殺人案件，不服台灣高等法院中華民國八十六年一月三十日第二
審判決（八十五年度上訴字第五三四一號，起訴案號：台灣台北地方法院檢察署八十
四年度偵字第二五九七八號），提起上訴，本院判決如左：
    主  文
原判決關於乙○○、甲○○部分撤銷，發回台灣高等法院。
    理  由
本件原判決認定被告乙○○、上訴人即被告甲○○二人於民國八十四年十一月二十九
日凌晨四時三十分許，因酒後在甲○○住處即台北市○○○路○段八十三號六樓追逐
嬉，吵醒居住同樓二十二號之美籍人士PHILIP JAMES DEMILNER （下稱戴密勒），
經戴密勒對其等以言語、手勢表示不滿，竟引發二人不滿，乃萌殺機並基於共同犯意
之聯絡，返回同樓十四號甲○○住處，取甲○○所有之水果刀一把，再折返戴密勒住
處門前與其理論，雙方發生劇烈之衝突，先由乙○○持水果刀朝戴密勒胸部刺一刀後
，再由乙○○與甲○○二人合力以該水果刀刺創戴密勒約十刀，戴密勒雖經抵抗，仍
受有右上胸部、左腋前線第三處劃傷、右上臂前面單刃刀傷、左手掌部分傷傷及掌動
靜脈、右手掌部刀劃傷、左膝外上方刀傷、左前臂內側刀傷、左臂外側刀傷、右大腿
下端內側、左背上部刀傷、左背部劃傷，終因出血性休克當場死亡。迨至同日清晨五
時二十分許，大樓管理員韋康巡經該處發覺異狀，乃報警查得上情等情。因認第一審
判決論處乙○○、甲○○共同殺人罪刑（均累犯），為無不合，予以維持，駁回檢察
官及乙○○、甲○○等此部分在第二審之上訴，固非無見。
惟按裁判書除依特別規定外，應記載受裁判人之姓名、性別、年齡、職業、住所或居
所；如係判決書，並應記載檢察官或自訴人並代理人、辯護人之姓名，刑事訴訟法第
五十一條第一項定有明文。查本件第一審台灣台北地方法院於八十五年十一月一日，
以八十五年度重訴字第一五號判決後，除乙○○、甲○○等提起上訴外，同院檢察署
檢察官亦於八十年十一月二十五日，對乙○○、甲○○等之第一審判決，聲明不服，
提起上訴（見原審卷第二十一頁、第二十二頁），依照上開規定，自應於原審判決書
上記載：「上訴人台灣台北地方法院檢察署檢察官」，方為合法，原審竟未予記載，
難謂允洽。又證據雖已調查而其內容尚未明瞭者，即與未經調查無異，如遽行判決，
仍屬應於審判期日調查之證據未予調查。卷查證人羅明倫證稱：「八十四年十一月二
十九日，我凌晨二點才回到住處，當時我看到二位女子與跟我搭同部電梯上樓的男子
說：『不必找了，就是這間』，她指的就是死者的房間」「陳富原確確實實在場」（
見偵查卷第一宗第八十頁、第一二○頁），甲○○於警訊時供稱：「林秀美之男友陳
富原於命案發生前曾至現場，並有與我交談」「當時我與乙○○正與老美戴密勒吵架
，結果陳富原口出穢言，辱罵『幹你娘』……」（見同上卷第十三頁、第九十三頁）
，證人蘇順德於警訊時供稱：「甲○○在現場表示，案發時是乙○○、甲○○及在逃
之陳富原等三人與死者戴密勒發生口角」（見同上卷第二十一頁），乙○○於警訊時
供稱：「當時正殺害美籍戴密勒，他們倆人（指甲○○及蔡典曆）均有在場看見」「
我發現甲○○、蔡典曆確實在場，因為我有一點醉，所以他們有無出手幫忙行兇，我
無法答覆」（見同上卷第四頁、第五頁），嗣於原審調查時供稱：「案發時，甲○○
有在場，且蔡典曆應該有參與（殺人）」（見原審卷第二十四頁），且現場勘查報告
亦載明：「現場室內死者頭部上方地板遺有蔡典曆鞋印」云云。綜上證據觀之，參與
本件殺人犯行之人，除乙○○、甲○○外，似尚有蔡典曆、陳富原二人，攸關共犯之
人數，及事實之確定，原審竟未予調查，調查之能事，容有未盡。以上或為檢察官上
訴意旨，指摘所及，或為本院得依職權調查之事項，應認原判決關於乙○○、甲○○
部分，有撤銷發回更審之原因。
據上論結，應依刑事訴訟法第三百九十七條、第四百零一條，判決如主文。
中      華      民      國    八十六    年      五      月      八      日
                              最高法院刑事第三庭
                                  審判長法官  蔡  詩  文
                                        法官  張  吉  賓
                                        法官  莊  登  照
                                        法官  洪  明  輝
                                        法官  蔡  清  遊
      右正本證明與原本無異
                                              書  記  官
中      華      民      國    八十六    年      五      月     十七     日
